【裁判字號】    97,訴,1735
【裁判日期】    971013
【裁判案由】    毒品危害防制條例
【裁判全文】
臺灣臺中地方法院刑事裁定              97年度訴字第1735號
公  訴  人  臺灣臺中地方法院檢察署檢察官
被      告  甲○○
選任辯護人  高志明律師
聲請人即選任辯護人  盧永盛律師
上聲請人因聲請具保停止羈押案件，被告之選任辯護人聲請具保
停止羈押，本院裁定如下：
    主    文
聲請駁回。
    理    由
一、聲請意旨略以：被告甲○○坦承自96年9月3日起至同年10月
    1日止接續分批寄回大麻、大麻種子，但其目的並非為了販
    賣或營利，對社會所生危害尚小，且被告已自英國結束所有
    學業而返國工作，有正當工作，其妻小均居住在臺灣，實無
    逃亡之虞。再本案共同被告乙○○經觀察、勒戒執行完畢後
    ，已釋放而為繼續羈押，被告甲○○與被告乙○○經對質審
    結，應認亦無繼續羈押之必要，請准予具保停止羈押，為此
    聲請撤銷羈押並准被告具保停止羈押等語。
二、本件被告甲○○因違反毒品危害防治條例案件，為臺灣臺中
    地方法院檢察署檢察官提起公訴後，經本院訊問候，認被告
    犯罪嫌疑重大，有刑事訴訟法第101條第1項第1款、第3款之
    羈押原因，且有羈押之必要，於民國97年4月25日執行羈押
    ，再經本院裁定自97年7月25日起延長羈押2月，又經本院以
    前項原因依然存在，仍有繼續羈押之必要，應自97年9月25
    日起延長羈押2月，先予敘明。
三、按羈押之目的，主要在於使追訴、審判得以順利進行，被告
    有無羈押之必要，法院自得就具體個案情節予以斟酌決定，
    如就客觀情事觀察，法院羈押裁定之目的與手段間衡量，並
    無明顯違反比例原則情形，即無違法或不當可言。再羈押被
    告之審酌，並非在行被告係有罪、無罪之調查，而係以被告
    所犯罪嫌是否重大，有無羈押原因及必要性，資為是否羈押
    之依據。因之羈押所稱犯罪嫌疑重大，自與有罪判決須達毫
    無懷疑之有罪確信之心證有所不同，故法院僅須依本案卷證
    先就形式上觀察該證據有無證據能力，決定該證據有證據能
    力後，再就形式上衡量該證據之證據價值，以之決定被告之
    「犯罪嫌疑」是否重大，以為憑斷。
四、關於本件被告甲○○是否符合繼續羈押要件之審酌：
  (一)被告甲○○是否犯罪嫌疑重大：
    查被告甲○○、乙○○均明知大麻為毒品危害防制條例所列
    之第二級毒品，並為行政院依懲治走私條例第2條第4項所公
    告「管制物品項目及其數額」甲項第4款之管制進出口物品
    ，甲○○亦明知大麻種子為行政院依懲治走私條例第2條第4
    項所公告「管制物品項目及其數額」甲項第4款之管制進出
    口物品，均不得非法持有、運輸及私運。詎甲○○自81年間
    前往英國倫敦求學，而染有施用第二級毒品大麻之劣習，於
    92年間返回臺灣與乙○○交往後，乙○○得知甲○○曾旅居
    英國多年染有施用第二級毒品大麻之習慣（甲○○、乙○○
    施用毒品部分業經觀察、勒戒執行完畢），且得知大麻在英
    國屬廉價之毒品，乃央請甲○○自英國郵寄大麻毒品回國供
    其施用，並表示對大麻種子好奇之意。其2人雖於95年間分
    手，但仍有聯絡，甲○○為無償轉讓大麻予乙○○施用及供
    自己施用所需，竟於96年8月16日甲○○前往英國前某日，
    以其所有之門號0000000000號行動電話（手機為NOKIA牌，
    未扣案）與乙○○聯繫，雙方謀議由甲○○在英國購買第二
    級毒品大麻，並以「Mr.Tomoko」及「Mr.HG.T」為收件人，
    再以國際郵件投遞方式，自英國倫敦郵寄至臺中市○區○○
    路2段34號7樓之18乙○○居住處，由乙○○收受，而後甲○
    ○再由運輸回臺灣之大麻中取出部分（重量未約定）轉讓予
    乙○○（尚未轉讓，轉讓未遂部分未經起訴），其2人遂共
    同基於運輸及私運屬管制進出口物品之第二級毒品大麻進入
    國內之犯意聯絡，由甲○○於96年8月16日搭機飛往英國倫
    敦，隨即透過英國之不詳姓名年籍友人，以100英磅購得大
    麻毒品1批（含成品及種子），先以廣告紙、包裝袋分裝為
    14小包，再分別裝進信封袋密封後，以每日郵寄1、2封郵件
    之方式，接續以國際郵件投遞方式，利用不知情之郵遞運送
    人員，自英國倫敦郵寄到乙○○之上開租住處。另甲○○因
    分裝大麻時，發現其購買之大麻含有大麻種子，而乙○○又
    曾表示對大麻種子好奇，為滿足乙○○之好奇心，乃另行基
    於私運屬管制進出口物品之大麻種子進入國內之犯意，自行
    將大麻種子分裝成3小包後，再裝進信封袋密封，以國際郵
    件投遞方式，利用不知情之郵遞運送人員，自英國倫敦郵寄
    到乙○○之上開租住處，郵寄予不知情之乙○○。而後經財
    政部臺北關稅局檢查國外郵件時，發現可疑，先後於96 年9
    月3日攔截到大麻毒品1包（淨重10.26公克、空包裝重4.24
    公克）、同年月4日攔截到大麻毒品1包（淨重11.44公克、
    空包裝重5.88公克）、同年月7日攔截到大麻毒品1包（淨重
    7. 27公克、空包裝重5.2公克）、同年月8日攔截到大麻毒
    品1包（淨重3.74公克、空包裝重5.55公克）、同年月14日
    攔截到大麻毒品2包（分別淨重5.17公克、空包裝重0.86公
    克；淨重7.62公克、空包裝重4. 04公克）、同年月20日攔
    截到大麻毒品2包（分別淨重18.96公克、空包裝重4.89公克
    ；淨重21.74公克、空包裝重4.19公克）、同年月26日攔截
    到大麻毒品1包（淨重4.3 5公克、空包裝重0.89公克）、同
    年月27日攔截到大麻毒品1包（淨重19.72公克、空包裝重4.
    14公克）、同年月28日攔截到大麻毒品1包（淨重24.12公克
    、空包裝重4.17公克）、同年月29日攔截到大麻毒品1包（
    淨重8.15公克、空包裝重3.97公克）、同年10月1日攔截到
    大麻種子3包（起訴書誤載為1包，共31顆，合計淨重0. 87
    公克、空包裝重1.29公克），另有2封郵件（內各含1包大麻
    ）則未經截獲，而為乙○○收受藏匿，乙○○並於96年12月
    底，在臺中市○○街與工業一路口之某早餐店，將其中1封
    裝有大麻之郵件交付予甲○○，甲○○持以供己施用。嗣於
    96年12月21日，乙○○為臺灣臺中地方法院檢察署檢察官傳
    喚後，乙○○佯裝不知情而主動交出其保管中之大麻毒品1
    包（含外包裝袋毛重15. 1625公克、驗餘毛重15.1498公克
    ）；復於97年3月24日下午4時45分許，為警在臺中縣沙鹿鎮
    ○○路23之112號甲○○住處，查獲乙○○所交付之第二級
    毒品大麻1小瓶（乙○○所交付之大麻，部分已為甲○○施
    用而滅失，查獲部分淨重4.51公克、空包裝重155.41公克）
    等情，業據被告甲○○、乙○○迭於偵查及本院審理時坦承
    不諱，並經證人即共同被告甲○○於偵查中、證人乙○○、
    甲○○於本院審理時證述甚詳，互核情節大致相符。並有大
    麻、大麻種子照片共30張、台北關稅局扣押貨物收據影本13
    份、假日半島住戶資料表1份、雅虎國際股份有限公司帳號
    申請人資料1份、旅客入出境明細資料1份、國泰航空公司行
    程航班機資料1份、行政院衛生署草屯療養院鑑定書1份、法
    務部調查局鑑定書14份、簡訊等資料附卷可稽，並有扣案之
    如附表一、二所示之包裝袋、信封袋、包裝紙、大麻毒品13
    包、1瓶、大麻種子3包可資佐證，足認被告甲○○犯罪嫌疑
    重大。
  (二)被告甲○○是否有繼續羈押之原因及必要性：
    1.被告所犯毒品危害防制條例第4條條第2項運輸第二級毒品
      罪，為最輕本刑7年以上有期徒刑之罪，且係經逮捕到案
      ，符合刑事訴訟法第101條第1項第1款、第3款之羈押原因
      ，自有羈押之必要。而被告是否有正當工作、妻小是否居
      住臺灣，核與被告所犯是否為重罪及有無逃亡之虞無關，
      即被告是否有正當工作、妻小是否居住臺灣，與被告有無
      逃亡之虞，並無相當之關聯性，亦不足以擔保被告無逃亡
      之虞。
    2.至同案被告乙○○雖於觀察、勒戒執行完畢後未繼續羈押
      ，然被告自81年間起即居住英國，並取得英國碩士學位，
      業據被告供承在卷，足認其家庭經濟優渥，始足以負擔被
      告長年在高消費之英國居住求學，且被告亦自承為英國公
      民，爰審酌被告之經濟能力、長期在國外居住之事實、又
      具備英國國籍等情，是否有逃亡之能力，顯非同案被告乙
      ○○所能比擬，故2人自不能為相同之處置。
五、綜上所述，本件羈押之原因，依然存在，不能因具保而使之
    消滅，被告之選任辯護人聲請具保停止羈押，自難准許，應
    予駁回，爰為裁定如主文。
中    華    民    國    97    年    10    月    13    日
                  刑事第十六庭  審判長法  官  楊文廣
                                      法  官  周玉蘭
                                      法  官  柯志民
上正本證明與原本無異。
如不服本裁定應於送達後5日內向本院提出抗告狀。（應附繕本
）
                                      書記官  葉泰濃
中    華    民    國    97    年    10    月    13    日


司法院資訊處製作；財團法人民間司法改革基金會備份。
